臺灣板橋地方法院刑事判決　　　　　　　　　　　　　九十三年度訴字第四三六號
　　公　訴　人　臺灣板橋地方法院檢察署檢察官
　　被　　　告　丙○○
右列被告因毒品危害防制條例案件，經檢察官提起公訴（九十三年度毒偵字第一一六
三號），本院判決如左：
    主  文
丙○○施用第一級毒品，累犯，處有期徒刑拾月；又施用第二級毒品，累犯，處有期
徒刑肆月。應執行有期徒刑壹年。
    事  實
一、丙○○曾於民國八十年間因違反肅清煙毒條例案件，經臺灣高雄地方法院判處有
    期徒刑二年六月，並經臺灣高等法院高雄分院駁回上訴確定，於八十三年八月十
    七日假釋，嗣經撤銷假釋，又於八十四年間因違反肅清煙毒條例案件，經本院判
    處有期徒刑三年四月確定，經與前開所餘刑期一年十五日接續執行，於八十六年
    七月二十二日假釋，所餘刑期於八十八年三月十八日屆滿，以已執行論；又曾因
    施用毒品案件，經本院依檢察官聲請以八十七年度毒聲字第三九六０號裁定送觀
    察、勒戒後，因無繼續施用毒品之傾向，而由臺灣板橋地方法院檢察署檢察官於
    八十八年一月二十五日以八十七年度偵字第二七五九０號不起訴處分書為不起訴
    處分在案，其復於九十一年間再因施用第一級毒品案件，經本院以九十一年度毒
    聲字第三三三二號裁定令入戒治處所強制戒治，並經臺灣高等法院以九十二年度
    上訴字第七六八號判決判處有期徒刑七月確定，丙○○並於九十二年四月二十一
    日停止戒治出所，保護管束期間至九十二年十月十日止，詎丙○○猶不知悔改，
    在該不起訴處分後五年內，基於施用第一級毒品海洛因之犯意，於九十二年十二
    月十六日晚上七時三十分許被查獲前二十五小時三十分內某時，在不詳地點，施
    用海洛因一次；又基於施用第二級毒品安非他命之犯意，於九十二年十二月十六
    日晚上七時三十分許被查獲前九十五小時三十分內某時，在不詳地點，施用安非
    他命一次。嗣因丙○○為臺灣板橋地方法院檢察署九十二年十二月十六日乙○博
    執丙緝字第五一二七號通緝在案，於九十二年十二月十六日晚上七時三十分許，
    在臺北縣三重市○○○路一八九巷十九號前為警查獲，並於同日晚上八時許，至
    警局採集尿液送鑑驗而有安非他命及嗎啡陽性反應，始悉上情。而丙○○亦因於
    保護管束期間，連續三次未依規定向臺灣板橋地方法院檢察署報到並接受尿液採
    驗，而違反保護管束應遵守事項情節重大，經本院九十二年度毒聲字第二七二七
    號裁定撤銷停止戒治，令入戒治處所施以強制戒治。
二、案經臺北縣政府警察局淡水分局報請臺灣板橋地方法院檢察署檢察官偵查起訴。
    理  由
一、訊據被告丙○○矢口否認有施用毒品海洛因及安非他命之犯行，並辯稱：警察給
    伊的採尿罐沒有讓伊清洗，而且本件警察有違法搜索及逮捕云云。惟查：
  (1)被告於九十二年十二月十六日晚上八時許於警局採集其尿液，而該尿液經送臺灣
    檢驗科技股份有限公司檢驗，先以酵素免疫分析法初步檢驗，再以氣相層析／質
    譜儀法確認檢驗之方式，發現有安非他命及嗎啡陽性反應，有臺灣檢驗科技股份
    有限公司九十二年十二月三十日濫用藥物尿液檢驗報告一份附卷可稽，又當日之
    採尿流程，業據證人即臺北縣政府警察局淡水分局警員甲○○於本院審理時證稱
    ：本件採尿流程是帶被告到廁所，拿空的乾淨的瓶子，請被告採尿，之後請被告
    蓋起來，伊在外面用白色紙封緘起來，之後請被告在封緘處按指印，再以透明膠
    帶封起來，這些動作都是在被告目視下完成，之後送到檢驗公司檢驗，採尿的瓶
    子都是新的，不會有二度使用之情形，採尿過程被告未抗拒，是配合伊採尿等語
    ，並有經被告親自簽名按捺指印之濫用藥物尿液檢驗檢體監管紀錄表在卷可參，
    而被告對於證人甲○○所證稱之前開採尿流程亦自承屬實，是以本件採尿之流程
    既均由被告配合下自行採尿，其於採尿當時對於警察所提供之採尿罐是否空的且
    乾淨，自是清楚，而被告當時既然認無另行清洗採尿罐之必要，逕行採尿，其事
    後徒托空言辯稱：採尿罐未清洗云云，無非事後卸飾之詞，不足採信。至於被告
    另辯稱本件為違法搜索、逮捕云云，經查，被告於查獲當時係經臺灣板橋地方法
    院檢察署九十二年十二月十六日乙○博執丙緝字第五一二七號通緝在案，有臺灣
    高等法院被告全國通緝紀錄表附卷足憑，警察依法自得逕行逮捕之，而證人即查
    獲警員張俊明於本院審理時亦證稱其當日並無進入臺北縣三重市○○○路一八九
    巷十九號執行搜索之情事，本件復未有任何查扣毒品或施用器具供為佐證被告之
    施用毒品犯行，被告前揭所辯，自無足取。
  (2)又海洛因經注射入人體後，其代謝物嗎啡【按海洛因係嗎啡經化學合成之半人工
    合成品，其藥（毒）性高於嗎啡，經吸食或注射進入人體，藉由人體代謝系統之
    新陳代謝，分解成藥（毒）性較低之嗎啡，由尿液排泄出人體，故於尿液中以嗎
    啡成分檢出】之平均可檢出時限約為二十六小時，有行政院衛生署藥物食品檢驗
    局（八一）藥檢壹字第八一一四八八五號函影本一份附於本院卷可憑，被告既於
    九十二年十二月十六日晚上八時許為警採尿，揆諸前揭說明，被告施用海洛因之
    時間應為九十二年十二月十六日晚上七時三十分許為警查獲前之二十五小時又三
    十分內某時（即扣除查獲至採集尿液間不可能吸用之時間）。又依行政院衛生署
    藥物食品檢驗局八十一年二月八日（八一）藥檢壹字第００一一五六號函所示，
    安非他命經口服投與後約百分之七十於二十四小時內自尿中排出，約百分之九十
    於九十六小時內自尿中排出，由於目前國內尿液中安非他命之檢驗僅為鑑定其是
    否呈陽性反應，尚未定其含量，且安非他命成分之檢出與其投與方式，投與量、
    個人體質、採尿時間與檢測儀器之精密度等諸多因素有關，因此僅憑尿液中呈安
    非他命陽性反應，並無法確實推算吸食時間距採集時間之長短，惟依上述資料推
    斷，最長可能不會超過四日，本案被告既於九十二年十二月十六日晚上八時許為
    警採尿，揆諸前揭說明，被告施用安非他命應為九十二年十二月十六日晚上七時
    三十分許為警查獲前之九十五小時三十分內某時（即扣除查獲至採集尿液間不可
    能吸用之時間）。被告空言否認施用海洛因及安非他命犯行，無非卸責之詞，不
    足採信。
  (3)次查，被告曾因施用毒品案件，經本院依檢察官聲請以八十七年度毒聲字第三九
    六０號裁定送觀察、勒戒後，因無繼續施用毒品之傾向，而由臺灣板橋地方法院
    檢察署檢察官於八十八年一月二十五日以八十七年度偵字第二七五九０號不起訴
    處分書為不起訴處分在案，其復於九十一年間再因施用第一級毒品案件，經本院
    以九十一年度毒聲字第三三三二號裁定令入戒治處所強制戒治，並經臺灣高等法
    院以九十二年度上訴字第七六八號判決判處有期徒刑七月確定，並於九十二年四
    月二十一日停止戒治出所，保護管束期間至九十二年十月十日止等情，有臺灣高
    等法院被告全國前案紀錄表、刑案資料查註紀錄表及本院九十一年度訴字第二五
    七六號刑事判決電腦列印本在卷可參，其於五年內三犯本件施用第一級毒品海洛
    因及第二級毒品安非他命罪，並因於保護管束期間，連續三次未依規定向臺灣板
    橋地方法院檢察署報到並接受尿液採驗，而違反保護管束應遵守事項情節重大，
    經本院九十二年度毒聲字第二七二七號裁定撤銷停止戒治，令入戒治處所施以強
    制戒治，此有本院裁定電腦列印本附卷可稽。是本件事證明確，被告犯行堪以認
    定，應予依法論處。
三、按被告行為後毒品危害防制條例業於九十二年七月九日修正公布，並於公布後六
    個月即九十三年一月九日施行，有關該條例第十條之施用毒品犯罪，其條文雖未
    修正變更，惟對犯該條施用毒品之犯罪，修正前區分為初犯、五年後再犯、五年
    內再犯及三犯以上而異其刑事處遇程序，亦即須「曾受觀察勒戒處分，五年內再
    犯仍送觀察勒戒後，認有繼續施用毒品傾向，經送強制戒治後」，或「曾受強制
    戒治並為不起訴處分或不付審理之裁定後，五年內再犯」，或「三犯以上」者，
    始得依法訴追處罰；修正後則簡化區分為初犯、五年內再犯及五年後再犯三種，
    僅須「曾受觀察勒戒或強制戒治執行完畢釋放後，五年內再犯者」，即得依法訴
    追處罰，是本次修正就施用毒品犯罪之追訴處罰條件已有所變更，而本件係於九
    十三年三月十六日始起訴繫屬法院，有本院收狀戳可憑，未符毒品危害防制條例
    第三十五條規定之情形，自應適用刑法第二條規定，惟查被告係曾受觀察勒戒處
    分執行完畢並經不起訴處分後，五年內三犯本件施用毒品犯行，是不論依新、舊
    法規定，檢察官均得依法追訴並由法院依法審判；再者，比較修正前後之毒品危
    害防制條例第十條對於施用第一級、第二級毒品之刑罰規定，不論條次、犯罪構
    成要件、法定刑度均無變更，是修正後之新法並無不利於被告之情事，依刑法第
    二條第一項前段規定，自應適用裁判時之新法。
四、核被告所為，係犯毒品危害防制條例第十條第一項之施用第一級毒品罪及同條例
    第十條第二項之施用第二級毒品罪。其持有海洛因及安非他命之低度行為，為施
    用之高度行為所吸收，不另論罪。又查，被告曾於八十年間因違反肅清煙毒條例
    案件，經臺灣高雄地方法院判處有期徒刑二年六月，並經臺灣高等法院高雄分院
    駁回上訴確定，於八十三年八月十七日假釋，嗣經撤銷假釋，又於八十四年間因
    違反肅清煙毒條例案件，經本院判處有期徒刑三年四月確定，經與前開所餘刑期
    一年十五日接續執行，於八十六年七月二十二日假釋，所餘刑期於八十八年三月
    十八日屆滿，以已執行論，有臺灣高等法院被告全國前案紀錄表一份可按，其於
    五年之內再犯有期徒刑以上之施用第一級毒品罪及施用第二級毒品罪，為累犯，
    均應依刑法第四十七條之規定加重其刑。而被告所犯前開施用第一級毒品罪及施
    用第二級毒品安非他命罪二罪間，犯意各別，構成要件互異，應予分論併罰。爰
    審酌被告前已因施用安非他命、海洛因，分別經觀察、勒戒及強制戒治在案，旋
    復於保護管束期間觸犯前揭二罪，惟念其犯行係戕害其自身，對社會治安尚非危
    害甚鉅，暨其犯罪之動機、目的、手段、所生危害等一切情狀，分別量處如主文
    所示之刑，並定其應執行刑，以示懲儆。
據上論斷，應依刑事訴訟法第二百九十九條第一項前段，毒品危害防制條例第十條第
一項、第二項，刑法第二條第一項前段、第十一條前段、第四十七條、第五十一條第
五款，判決如主文。
本案經檢察官蕭仁杰提起公訴，由檢察官張云綺到庭執行職務
中　　　華　　　民　　　國　　九十三　　年　　　五　　　月　　二十六　　日
                                      臺灣板橋地方法院刑事第八庭
                                          審判長法官  樊  季  康
                                                法官  連  育  群
                                                法官  葉  靜  芳
右正本證明與原本無異。
如不服本判決，應於判決送達後十日內，向本院提出上訴狀。
                                              書記官  陳  昭  綾
中　　華　　民　　國　　九十三　　　　年　　五　　　　月　　二十六　　日
本案論罪科刑主要法條：
毒品危害防制條例第十條
施用第一級毒品者，處六月以上五年以下有期徒刑。
施用第二級毒品者，處三年以下有期徒刑。
